臺灣高等法院高雄分院刑事判決　　　　　　　　　　九十一年度上易字第三六五號
　　上　訴　人　　台灣高雄地方法院檢察署檢察官
　　上訴人即被告　乙○○
右上訴人因被告傷害（家庭暴力防治法）案件，不服臺灣高雄地方法院九十年度易字
第三二六二號中華民國九十年十二月二十七日第一審判決（起訴案號：臺灣高雄地方
法院檢察署九十年度偵字第七三六一號），提起上訴，本院判決如左：
    主  文
上訴駁回。
    事  實
一、乙○○與丙○○○係親生姐弟，二人具有家庭暴力防治法第三條第四款所定之家
    庭成員關係。於民國八十九年十二月十五日上午十一時許，在高雄縣岡山鎮本洲
    里本洲墓園內，其二人之父下葬之際，乙○○與丙○○○因辦理父喪及繼承家產
    等問題發生口角爭執，乙○○竟基於普通傷害之犯意，趁丙○○○轉身不備時，
    自背後徒手毆打丙○○○，致謝女受有頭部受傷合併腦震盪、後腦部頭皮挫傷血
    腫、頸部挫擦傷、左手挫擦傷二處等傷害。
二、案經丙○○○訴由高雄縣警察局岡山分局報請台灣高雄地方法院檢察署檢察官偵
    查起訴。
    理  由
一、訊據上訴人即被告乙○○矢口否認有何傷害犯行，辯稱：伊未毆打告訴人丙○○
    ○，告訴人之傷勢並非伊所造成，係告訴人誣告云云。惟查：
(一)、告訴人於右揭時、地與被告因辦理父喪及繼承家產等問題發生口角爭執，遭被告
    自背後毆打，致其受有如事實欄所示之傷害，嗣經救護車送醫就診等情，業據告
    訴人於警、偵訊、原審及本院調查中迭次指訴綦詳，有八十九年十二月十五日當
    日之診斷證明書乙紙附卷足憑（由李明達醫院所出具），並經證人即被告與告訴
    人之母蔡楊月於偵訊中證述：被告從後面毆打告訴人，打完後跑到車上等情明確
    （偵卷第九頁）。觀諸前揭驗傷診斷書所載，告訴人所受傷勢與受傷部位主要係
    頭部、後腦部及頸部之血腫、挫擦傷，核與其上開指訴：遭被告自後出手毆打等
    節，及證人前揭證述之情節並無不符。又經原審依職權函詢告訴人至醫院就診方
    式及其傷勢新舊之結果，經李明達醫院函覆：病患丙○○○於該日確由救護車載
    送至該院求診；此次係為當日救護車送達之新傷口，左頸部之抓傷應為手指所傷
    ，其他傷勢無法判斷係遭外物毆打或自行跌倒所致等情屬實，有該院九十年十一
    月八日明字第九０００六號函暨所附救護紀錄表在卷可憑，亦均核與告訴人前開
    指訴相符，足徵其指訴應係真正。
(二)、當甲被告及告訴人雙方確因父親喪葬事宜意見不合，發生口角爭執一情，已據被
    告於警、偵訊及原審調查程序時迭次自承在卷（見第二次警訊筆錄、偵卷所附答
    辯狀、原審九月二十四日訊問筆錄），佐以證人黃有彥即到場處理警員於原審及
    本院訊問時到庭結證證稱：其到場時見被告站在車頂上咆哮，即勸被告不要再咆
    哮，當時勸被告大約五分鐘，但被告仍然在那裡吵等情（見原審九十年五月二
    十八日訊問筆錄、本院卷第四十七頁），衡情被告若非與人發生爭吵，何需站至
    車頂上大聲咆哮（其嗣於審理時改口辯稱：當日沒有與人發生爭吵云云，應非事
    實，難以採信）。
(三)、綜上所述，告訴人之上開指訴與事實相符，可以採信，被告空言辯稱未打告訴人
    ，係告訴人假造傷勢云云，應係卸責之詞，委不足取。又證人黃有彥警員在原審
    審理固證稱：到場處理時，未見到有人受傷等語，但其在本院審理中則證稱：其
    至現場處理時，在勸被告停止吵無效，曾與一位在場之老先生聊甲，當時那位
    老先生曾提及有人打架之事等語；可見在警員黃有彥到達之前，的確有打架之事
    情發生，而告訴人於受傷後係經救護車送醫診治一情，已如前述，因此，證人黃
    有彥係經人報案而至現場處理，則其到達時，告訴人應已經被送醫診治，自難以
    證人黃有彥未及親見傷害過程，即認告訴人之指述係不實在。本件事證明確，被
    告上開傷害犯行，可以認定。至被告聲請傳訊證人顏順甲、吳哲宗、蔡智雄、蔡
    美蓮等人以證明其當日未毆打告訴人，因本件事證已經明確，且其中顏順甲及吳
    哲宗二人經原審及本院多次傳訊均未到庭，故均無傳訊必要，併此敘明。
二、核被告所為，係犯刑法第二百七十七條第一項之傷害罪（其所為雖亦屬家庭暴力
    防治法之家庭暴力罪，惟因該法對此並無特別刑罰之規定，是應依刑法傷害罪論
    科）。
三、原審因而適用刑法第二百七十七條第一項、第二條第一項前段（漏引）、第四十
    一條第一項前段，罰金罰鍰提高標準條例第一條前段、第二條規定，並審酌被告
    僅因細故爭執，即出手毆打其胞姊即告訴人成傷，犯罪動機及手段均可議，且犯
    罪後猶飾詞圖卸，態度惡劣，未見具體悔過認錯表現，及迄今亦未與告訴人達成
    民事和解，賠償其損害，惟告訴人所受傷勢輕微，犯罪情節尚非重大等一切情狀
    ，量處拘役四十日，並依修正後刑法第四十一條第一項前段規定諭知易科罰金之
    折算標準。經核原審認事用法俱無不合，量刑亦稱妥適，被告上訴意旨否認犯罪
    ，空言指摘原判決不當，並無可取，為無理由。而公訴人循告訴人之請求提起上
    訴，認原判決量刑過輕，也無理由，均應予駁回。
據上論結，應依刑事訴訟法第三百六十八條，判決如主文。
本案經檢察官王登榮到庭執行職務。
中    華    民    國      九十一      年      六      月     十一   日
                              臺灣高等法院高雄分院刑事第一庭
                                  審判長法官  王光照
                                        法官  黃壽燕
                                        法官  黃仁松
右正本證明與原本無異。
不得上訴。
                                  法院書記官  呂明燕
中    華    民    國      九十一      年      六      月    十二    日
附錄：本判決論罪科刑法條：
刑法第二百七十七條第一項：
傷害人之身體或健康者，處三年以下有期徒刑、拘役或一千元以罰金。
